臺灣板橋地方法院交通事件裁定　　　　　　　　　　九十三年度交聲字第二二八號
　　原處分機關　交通部公路總局臺北區監理所
　　異　議　人
　　即受處分人　必順交通企業有限公司
　　代　表　人　王美珠
　　代　理　人　李澄雄
右列受處分人因違反道路交通管理處罰條例案件，對於交通部公路總局臺北區監理所
於中華民國九十三年一月十九日以北監營字第裁四０－─Ａ五Ｉ八０一八七一號違反
道路交通管理事件裁決書所為之裁決處分（原舉發案號：臺北市政府警察局九十二年
十月二十三日北市警交大字第Ａ五Ｉ八０一八七一號）不服，聲明異議，本院裁定如
左：
        主  文
異議駁回。
        理  由
一、聲明異議意旨略以：異議人即受處分人必順交通企業有限公司（下稱必順交通公
    司）所有之車號０七六－ＬＺ號營業小客車，於民國九十二年十月二十一日晚間
    八時三十四分許，在臺北市臺北車站北側處，因「在前後兩邊玻璃門上黏貼不透
    明反光紙」之違規事實，經警掌電攔停掣單舉發，原處分機關乃依道路交通管理
    處罰條例第十六條第一項第四款之規定裁處罰鍰新臺幣（下同）九百元。惟，(一)
    、沒有人會在前窗玻璃上黏貼不透明反光紙。(二)、後窗依照片所示車內景物清晰
    可見，甚至可以判讀景物上的字跡，何來不透明。(三)、就當時節令來說，下午十
    七時天色就已昏暗，更何況是晚上二十時三十四分，加上受東北季風的影響夜色
    更趨昏暗，異議人的車又處於陰暗處所，且其車內配備均為黑色，因此在這種以
    黑色為底櫬背景所拍攝的景物，就攝影術觀點，自然是漆黑一片。(四)、異議人守
    法、依法至監理單位辦理相關手續和驗車事務，「車窗」一項也包含在內，且清
    清楚楚書寫在驗車標示板上。總之，車內較暗並不構成違反罰責的理由，也不表
    示就有黏貼不透明反光紙，爰提出異議，請求撤銷原處分云云。
二、按汽車申請牌照檢驗之項目及標準，其中車窗、擋風玻璃未黏貼不透明反光紙，
    營業小客車車窗玻璃除依規定標識車號外，並不得黏貼不透明之色紙或隔熱紙，
    道路交通安全規則第三十九條第一項第九款定有明文。又營業小客車，未依規定
    裝置自動計費器、車頂燈、執業登記證插座或在前、後兩邊玻璃門上，黏貼不透
    明反光紙者，處汽車所有人九百元以上一千八百元以下罰鍰，復為道路交通管理
    處罰條例第十六條第一項第四款明定。
三、經查，本件異議人即受處分人必順交通公司所有之車號０七六－ＬＺ號營業小客
    車，於九十二年十月二十一日晚間八時三十四分許，在臺北市臺北車站北側處，
    因「在前後兩邊玻璃門上黏貼不透明反光紙」之違規事實，經警掌電攔停掣單舉
    發，有掌電字第Ａ00000000號舉發違反道路交通管理事件通知單影印本
    乙紙附卷可稽。異議人雖具狀並到庭以前詞辯稱，惟查：
  (一)、證人即舉發警員甲○○到庭結證稱：我們執行臺北市政府警察局的「安程專案
      」，我於八點多到達臺北車站北側門時，看見異議人的車窗顏色明顯與其他車
      子不同，因為顏色比較暗，我就前去舉發，請異議人將車窗搖下，可以看出車
      窗有黏貼的痕跡，我就舉發這項的違規，並請同事照相存證。異議人的前車窗
      應該沒有黏貼反光紙，但兩側與後車窗都有黏貼（庭呈採證照片彩色影印紙二
      張）。從照片可以很明顯看出來，車輛玻璃在正常情況下是可以透光，但是異
      議人的車子明顯會反光，可以照到自己的影像，從外面看，車內情況看得並不
      清楚等語（見本院九十三年三月八日訊問筆錄），並提出彩色採證照片二幀附
      卷可稽。徵諸證人為依法執行交通勤務之警員，與異議人並不相識，亦無仇怨
      ，則證人甘冒觸犯偽證罪而為不實陳述之可能性甚微。再者，交通警員掣單舉
      發違反道路交通管理處罰條例所列之違規事實，本質上為行政處分，係公務員
      基於職務上權力，依法就特定之具體事件所為具有公法上效果之單方行政行為
      ，基於公務員為公法上行為具有公信力之原則，該行政處分當可被推定為真正
      ，其據以依法處分之事實認定亦為真正無誤。本此公信原則，立法者賦予行政
      機關制定違反道路交通管理事件統一裁罰基準及處理細則，使勤務警員得當機
      處分以達其維護交通秩序、安全之行政目的，否則國家行政勢必窒礙難行。據
      此，刑事訴訟法就犯罪證據有關之規定中與屬行政秩序罰之交通違規裁罰本質
      不合之部分，自不在準用之列。本件異議人並無任何證據證明員警舉發有何違
      誤情事，而證人又能清楚說明其執行舉發勤務開立舉發違反道路交通管理事件
      通知單時之處理程序，則據上開舉發違反道路交通管理事件通知單應足認定異
      議人確有其上所載之違規行為。
  (二)、另本件異議人辯稱：舉發當時天色已昏暗，所以拍攝的照片當然是一片漆黑，
      且自照片觀之，仍可從後車窗看見車內景物，自車窗兩側亦可看出對面景物，
      如果是不透明如何看得出來云云。惟按上開法令規定之立法目的，在於使治安
      人員及一般社會大眾均能由車窗觀察車內之活動情形，以避免汽車遭人利用為
      犯罪工具，藉以維護社會公共安全，其所指之不透明反光紙，並非完全無法透
      過光線之貼紙，只需足以反射光線，使車輛外照射之光線因反射作用無法完全
      穿透車窗玻璃，由外界難以觀察知悉車內情形即足以當之。依卷附拍攝異議人
      車輛後車窗之舉發照片觀之，自異議人車輛後車窗確可看出車窗內有一盒面紙
      ，但除此面紙盒外，車內一片漆黑，仍無法由外界觀看車內狀況，可知該盒面
      紙是因靠近後車窗，故不受不透明反光紙影響，仍可清楚看出，自不得以此認
      為可以看清楚車內狀況。又另一拍攝異議人車輛兩側車窗之舉發照片所示，異
      議人車窗所貼之不透明反光紙確有強烈反射外界光線，致無法由車外清楚辨識
      車內情況之情形。況證人甲○○並提出同樣在晚間拍攝之未貼有不透明反光紙
      營業小客車照片二張，自該照片觀之，可清楚看出車內情況，與舉發照片中異
      議人車輛之情形顯不相同，異議人有違反前揭規定之違規事實，事證已臻明確
      ，異議人前開所辯，尚無可採。從而，原處分機關依據道路交通管理處罰條例
      第十六條第一項第四款規定，裁處異議人罰鍰九百元，依照上開說明，於法並
      無違誤或不當之處，應予維持。本件異議為無理由，應予駁回。
四、據上論斷，應依道路交通案件處理辦法第十九條，裁定如主文
中      華      民      國      九十三      年    三    月    三十一    日
                                    臺灣板橋地方法院交通法庭
                                        法  官  侯  志  融
右正本證明與原本無異。
如不服本裁定應於送達後五日內向本院提出抗告狀。
                                        書記官  吳  進  安
中      華      民      國      九十三      年    三    月    三十一    日
